【裁判字號】    88,上訴,1355
【裁判日期】    890525
【裁判案由】    偽造文書等
【裁判全文】
臺灣高等法院高雄分院刑事判決                  八十八年度上訴字第一三五五號
    上訴人   丙○○
    即被告
右上訴人因偽造文書等案件，不服臺灣高雄地方法院八十八年度訴字第四十六號中華
民國八十八年三月二十六日第一審判決（起訴案號：臺灣高雄地方法院檢察署八十七
年度偵字第五四一號、第一三八五一號、第二七八七九號），提起上訴，本院判決如
左：
    主  文
原判決關於丙○○部份撤銷。
丙○○共同連續行使偽造私文書，足以生損害於他人，處有期徒刑貳年陸月。偽造華
僑銀行信用卡申請書上之「聶忠才」、「甲○○」、「寅○○○」、「卯○○」、「
辰○○」、「洪曉雯」、「韋淑貞」、「江采伶」、「辛○○」、「未○○」、「丑
○○」、「申○○」、「己○○」、「巳○○」、「郭建楠」、「林建宏」、「戌○○」、「壬○○」、「丁○○」、「郭正和」、「邱俊仁」、「午○○」、「庚○○
」、「陳銘輝」、「利軒昌」、「癸○○」、「戊○○」、「子○○」、「酉○○」
、「陳建維」之署押各壹枚，及於己○○、未○○及辛○○三人之華僑銀行信用卡上
偽造之「己○○」、「未○○」、「辛○○」署押各壹枚，以及於八十六年七月九日
在「TSANN PAO EIKO」冒用己○○名義盜刷之簽帳單上之「己○○」署押壹枚，於八
十六年六月二十七日在「KUNG WAN TU SHE TOU REST」、於八十六年六月二十八日在
「韋汝時尚名店」、於八十六年七月十二日在「DI CHUNG HI SAUNA」冒用未○○名
義盜刷之簽帳單上之「未○○」署押各壹枚、於八十六年六月二十七日在「KUNG WAN
TU SHE TOU REST」、於八十六年六月二十八日在「韋汝時尚名店」、於八十六年七
月七日在「茗鴻通信有限乙司」冒用辛○○名義盜刷之簽帳單上之「辛○○」署押各
壹枚，於八十六年七月三日在「貳樓視聽有限乙司」、於八十六年七月八日在「三菊
實業有限乙司」、於八十六年七月八日在「貢丸吐舌頭餐廳」、於八十六年七月十七
日在「ANNUAL」冒用魏和印名義盜刷之簽帳單上之「魏和印」署押各壹枚，均沒收。
    事  實
一、丙○○係高雄市○○○路三八九號五樓之一「覺門科技企業社」之負責人，竟與
    其僱用之職員潘建邦、王慧君、林家微及友人曾乃心、李建德（以上五人已判決
    確定）計六人，共同基於行使偽造文書之概括犯意，自八十六年五月間某日起，
    由丙○○自行招攬及由李建德介紹代辦申請信用卡業務，每件收取新台幣（下同
    ）二千元至三千元不等之代價，招攬有意申請信用卡之不特定人，其等均明知聶
    忠才、甲○○、寅○○○、卯○○、辰○○、洪曉雯、韋淑貞、江采伶、辛○○
    、未○○、丑○○、申○○、己○○、巳○○、郭建楠、林建宏、戌○○、壬○○、丁○○、郭正和、邱俊仁、午○○、庚○○、陳銘輝、利軒昌、癸○○、戊○○、子○○、酉○○及陳建維等多人並未在浚捷貿易股份有限乙司、貿貫企業
    有限乙司、嘉群百貨有限乙司、首家企業有限乙司、壹阡育企業股份有限乙司及
    覺門科技企業社任職之事實，竟由丙○○指示潘建邦、王慧君、林家微及曾乃心
    等人在信用卡申請書上填載申請人聶忠才等人在上揭乙司任職之不實事項，並偽
    造聶忠才等人之署押，而偽造虛偽之信用卡申請書，又將信用卡申請人之聯絡電
    話均填載為覺門科技企業社或曾乃心之住家電話，並以覺門科技企業社或丙○○
    在高雄縣鳳山市○○街二一一號十一樓之住處為收卡地址，再檢附丙○○所製作
    之覺門科技企業社各類所得扣繳暨免扣繳憑單之不實業務上文書，及其偽造之浚
    捷貿易股份有限乙司、貿貫企業有限乙司、嘉群百貨有限乙司、首家企業有限乙
    司、壹阡育企業股份有限乙司之各類所得扣繳暨免扣繳憑單，以及上揭信用卡申
    請人之身分證件、存摺影本等資料，持以行使寄至華僑銀行、中國信託國際商業
    銀行及台新銀行等多家銀行申請信用卡，足以生損害於上揭銀行及上揭信用卡申
    請人。而丙○○、潘建邦、王慧君、林家微、曾乃心則於接獲銀行人員之徵信電
    話時，佯稱為上揭信用卡申請人或上揭六家乙司之職員，以所偽填之資料應答，
    進而矇混銀行徵信人員，使上揭銀行人員誤信該信用卡申請資料為真實，誤予核
    發申請人聶忠才等三十人之信用卡。
二、又丙○○為使信用卡申請人魏和心、魏和印以上揭虛偽資料所提出之信用卡申請
    書獲得採信，乃承前述概括之犯意，另與曾乃心、魏和心、魏和印共同基於犯意
    之聯絡，由魏和心及魏和印同意丙○○於信用卡申請書上填載不實之資料，再由
    丙○○指示曾乃心偕同魏和心、魏和印，分別於八十六年四月間某日，一同至台
    南市之中國信託國際商業銀行、台新銀行，以事先套好之說詞，依上揭虛偽不實
    之資料，佯稱魏和心、魏和印係壹阡育企業股份有限乙司之職員，而使中國信託
    商業銀行及台新銀行人員陷於錯誤，而分別核發魏和心、魏和印之信用卡，使魏
    和心因而取得中國信託國際商業銀行、魏和印因而取得台新銀行之信用卡。
三、丙○○就其代為申請經核發之信用卡，除將部分交付予申請信用卡之本人外，又
    自行基於詐欺之犯意，將申請人己○○、未○○及辛○○等三人之華僑銀行信用
    卡及魏和印之台新銀行信用卡留供己用，並於該四張信用卡上偽造該四人之署押
    ，再由其以冒用上揭四人之名義，向附表所示之韋汝時尚名店（起訴書誤繕為威
    汝時尚名店）等商店消費後，偽造渠等署押於簽帳單上持以行使之詐術，致華僑
    銀行人員、台新銀行誤信確係己○○、未○○、辛○○及魏和印本人之消費而陷
    於錯誤，而支付與韋汝時尚名店等商店簽約之收單銀行消費價款，使丙○○得免
    於支付現金之財產上不法利益，所冒刷消費金額計己○○為一萬五百九十七元、
    未○○為四萬九千五百九十元、辛○○為五萬二千八百元、魏和印為三萬三千九
    百元，其詳如附表所示。嗣於八十六年七月間經華僑銀行鳳山分行襄理郭水德向
    法務部調查局高雄航業海員調查處人員檢舉後，始由檢調人員循線查悉上情。
四、案經法務部調查局航業海員調查處高雄航業海員調查處移送台灣高雄地方法院檢
    察署及該署檢察官自動檢舉偵查起訴。
    理  由
一、訊據上訴人即被告丙○○對右開事實，迭於高雄航業海員調查處人員訊問時及偵
    、審中均坦承不諱，核與被害人之代理人郭水德及被害人辰○○、丁○○、聶忠
    才、己○○、未○○、辛○○、丑○○、戌○○、壬○○、巳○○、戊○○、庚○○等人所指訴情節相符，並經共犯潘建邦、王慧君、林家微、曾乃心、魏和心
    、魏和印供明在卷，復有華僑銀行所提供被告丙○○以被害人聶忠才、甲○○等
    三十二人之虛偽資料向該銀行申請信用卡之申請人名冊六紙、偽造之被害人等信
    用卡申請書影本、所得稅扣繳憑單影本各三十二份、被害人申○○之郵局存摺封
    面印本一紙、己○○、未○○、辛○○之華僑銀行歷史帳單彙總查詢表各一份附
    卷可憑，事證明確，被告丙○○之犯行洵堪認定。
二、被告丙○○冒用浚捷貿易股份有限乙司、貿貫企業有限乙司、嘉群百貨有限乙司
    、首家企業有限乙司及壹阡育企業股份有限乙司之名義，偽造該等乙司之各類所
    得扣繳暨免扣繳憑單，以不實之信用卡申請資料向銀行申請核發信用卡，並於信
    用卡申請書上偽造委託代辦申請客戶之署押，以此詐術使核發信用卡之銀行人員
誤信申請人之信用條件良好而核發申請人聶忠才等三十人之信用卡，核係犯刑法
    第二百十六條、第二百十條之行使偽造私文書罪及第三百三十九條第一項之詐欺
    取財罪；被告丙○○與李建德、潘建邦、王慧君、林家微、曾乃心就上開犯行，
    有犯意聯絡與行為分擔，均為共同正犯，其等共同偽造署押行為為偽造私文書之
    階段行為，偽造私文書之低度行為又為行使之高度行為所吸收，均不另論罪。又
    被告丙○○係覺門科技企業社之負責人，明知甲○○、寅○○○、卯○○、辰○○、洪曉雯、韋淑貞及江采伶未在該企業社任職及領取薪資，竟製作不實之各類
    所得扣繳暨免扣繳憑單，並持向銀行作為申請核發信用卡之資料，核係犯刑法第
    二百十六條、第二百十五條之行使業務上不實文書罪。另被告丙○○與同案被告
    魏和心、魏和印以不實之信用卡申請資料向銀行申請信用卡，因而獲得魏和心之
    中國信託國際商業銀行信用卡及魏和印之台新銀行信用卡，亦係犯刑法第二百十
    六條、第二百十條之行使偽造私文書罪及第三百三十九條第一項之詐欺取財罪，
    被告丙○○與曾乃心、魏和心及魏和印就上開行為，有犯意之聯絡及行為之分擔
    ，均為共同正犯。又被告丙○○自行持己○○、未○○及辛○○等三人之華僑銀
    行信用卡及魏和印之台新銀行信用卡，偽造該四人之署押冒用己○○等人之名義
    ，向韋汝時尚名店等商店消費，致華僑銀行人員、台新銀行誤信確係己○○等人
    之消費而陷於錯誤，而支付與韋汝時尚名店等商店簽約之收單銀行消費價款之行
    為，係犯法第二百十六條、第二百十條之行使偽造私文書罪及第三百三十九條第
    二項之詐欺得利罪，其偽造署押行為為偽造私文書之階段行為，偽造私文書之低
    度行為又為行使之高度行為所吸收，亦均不另論罪。被告丙○○所犯上開之行使
    偽造私文書罪、詐欺取財、詐欺得利罪及行使業務上不實文書罪間，各有方法及
    目的之牽連關係，均為牽連犯，應依刑法第五十五條之規定均論以較重之行使偽
    造私文書罪論處。其先後多次犯行，時間緊接，所犯罪名相同，顯各係出於概括
    之犯意為之，均為連續犯，爰依刑法第五十六條之規定以一罪論，並加重其刑。
    乙訴人雖未就被告丙○○以詐欺得利罪起訴及未就其製作並行使業務上不實文書
    行為以行使業務上不實文書罪起訴，惟該部分行為與前揭經起訴論罪之行使偽造
    私文書罪間，屬有方法目的之牽連犯，均為裁判上一罪之關係，本院自得一併審
    理。
三、原審對被告丙○○予以論罪科刑，固非無見，惟查：（一）被告丙○○冒用浚捷
    貿易股份有限乙司等之名義，偽造該等乙司之各類所得扣繳暨免扣繳憑單，以不
    實之信用卡申請資料向銀行申請核發信用卡，並於信用卡申請書上偽造委託代辦
    申請客戶之署押，以此詐術使核發信用卡之銀行人員誤信申請人之信用條件良好
    而核發申請人聶忠才等三十人之信用卡，核係犯刑法第二百十六條、第二百十條
    之行使偽造私文書罪及第三百三十九條第一項之詐欺取財罪；原審認被告丙○○
    此部份所為係犯刑法第二百十六條、第二百十條之行使偽造私文書罪及第三百三
    十九條第二項之詐欺得利罪，尚有未洽；（二）被告丙○○冒刷己○○信用卡消
    費金額為一萬五百九十七元，此有己○○之華僑銀行歷史帳單彙總查詢表一份附
    卷可證，原判決誤認為六萬八千九二百九十七元，亦有未洽。被告丙○○上訴意
    旨，以原審量刑過重，雖無理由，惟原判決既有上開可議之處，仍應由本院將原
    判決關於被告丙○○部份予以撤銷改判，審酌被告丙○○僱用潘建邦、王慧君、
    林家微並指使曾乃心、李建德共同連續以不實之資料向銀行騙取核發信用卡多次
    ，損害發卡銀行之授信品質及信用卡申請人之權益甚大，惡性非輕，惟犯後已坦
    承犯行，態度尚佳等一切情狀，仍如原審量處有期徒刑二年六月。被告丙○○於
    華僑銀行信用卡申請書上偽造之被害人之「聶忠才」、」、「甲○○」、「寅○○○」、「卯○○」、「辰○○」、「洪曉雯」、「韋淑貞」、「江采伶」、「
    辛○○」、「未○○」、「丑○○」、「申○○」、「己○○」、「巳○○」、
    「郭建楠」、「林建宏」、「戌○○」、「壬○○」、「丁○○」、「郭正和」
    、「邱俊仁」、「午○○」、「庚○○」、「陳銘輝」、「利軒昌」、「癸○○
    」、「戊○○」、「子○○」、「酉○○」、「陳建維」之署押等三十人之署押
    ，及被告丙○○於被害人己○○、未○○及辛○○三人之華僑銀行信用卡上偽造
    之署押各一枚，以及其於八十六年七月九日在「TSANN PAO EIKO」冒用己○○名
    義盜刷之簽帳單上之「己○○」署押一枚、於八十六年六月二十七日在「KUNGWA
    N TU SHE TOU REST」、 於八十六年六月二十八日在「韋汝時尚名店」、於八十
    六年七月十二日在「DI CHUNG HI SAUNA」 冒用未○○名義盜刷之簽帳單上之「
    未○○」署押各一枚、於八十六年六月二十七日在「KUNG WAN TUSHE TOU REST
    」、於八十六年六月二十八日在「韋汝時尚名店」、於八十六年七月七日在「茗
    鴻通信有限乙司」冒用辛○○名義盜刷之簽帳單上之「辛○○」署押各一枚，於
    八十六年七月三日在「貳樓視聽有限乙司」、於八十六年七月八日在「三菊實業
    有限乙司」、於八十六年七月八日在「貢丸吐舌頭餐廳」、於八十六年七月十七
    日在「ANNUAL」冒用魏和印名義盜刷之簽帳單上之「魏和印」署押各一枚，併依
    刑法第二百十九條規定，不問屬於犯人與否，均沒收之。
四、原判決對同案被告曾界龍、李建德、潘建邦、王慧君、林家微、曾乃心、魏和心
    、魏和印部份，已判決確定，本院不予論列。
據上論結，應依刑事訴訟法第三百六十九條第一項前段、第三百六十四條、第二百九
十九條第一項前段、刑法第二十八條、第五十六條、第二百十六條、第二百十條、第
二百十五條、第三百三十九條第一項、第二項、第五十五條、第二百十九條，罰金罰
鍰提高標準條例第一條前段，判決如主文。
本案經檢察官林柄雄到庭執行職務。
中    華    民    國        八十九      年      五      月    二十五    日
                              臺灣高等法院高雄分院刑事第七庭
                      審判長法官  王光照
                                        法官  黃仁松
                                        法官  黃憲文
右正本證明與原本無異。
如不服本判決，應於判決送達後十日內向本院提出上訴狀，其未述理由者並應於提
出上訴狀後十日內向本院補提理由書（應附繕本)。
                                      書記官  黃全忠
中    華    民    國        八十九      年      五      月    二十六    日
附錄：本判決論罪科刑法條：
刑法第二百十六條
行使第二百十條至第二百十五條之文書者，依偽造、變造文書或登載不實事項或使登
載不實事項之規定處斷。
刑法第二百十條
偽造、變造私文書，足以生損害於乙眾或他人者，處五年以下有期徒刑。
刑法第二百十五條
從事業務之人，明知為不實之事項，而登載於其業務上作成之文書，足以生損害於乙
眾或他人者，處三年以下有期徒刑、拘役或五百元以下罰金。
第三百三十九條第一項、第二項
意圖為自己或第三人不法之所有，以詐術使人將本人或第三人之物交付者，處五年以
下有期徒刑、拘役或科或併科一千元以下罰金。
以前項方法得財產上不法之利益或使第三人得之者，亦同。
八十八年上訴字第一三五五號附表：
┌──┬────┬───────┬──────────┬────────┐
│編號│被冒用人│消  費  日  期│商    店    名    稱│金  額（新台幣）│
├──┼────┼───────┼──────────┼────────┤
│１  │己○○  │年７月９日  │TSANN PAO EIKO      │一萬五百九十七元│
├──┼────┼───────┼──────────┼────────┤
│２  │未○○  │年６月日  │KUNG WAN TU SHE TOU │二萬六千五百元  │
│    │        │              │REST                │                │
├──┼────┼───────┼──────────┼────────┤
│３  │未○○  │年６月日  │韋汝時尚名店        │二萬一千三百元  │
├──┼────┼───────┼──────────┼────────┤
│４  │未○○  │年７月日  │DI CHUNG HI SAUNA   │一千七百九十元  │
├──┼────┼───────┼──────────┼────────┤
│５  │辛○○  │年６月日  │KUNG WAN TU SHE TOU │二萬五千五百元  │
│    │ │              │REST                │                │
├──┼────┼───────┼──────────┼────────┤
│６  │辛○○  │年６月日  │韋汝時尚名店        │二萬三千三百元  │
├──┼────┼───────┼──────────┼────────┤
│７  │辛○○  │年７月７日  │茗鴻通信有限乙司    │四千元          │
├──┼────┼───────┼──────────┼────────┤
│８  │魏和印  │年７月３日  │二樓視聽有限乙司    │七千一百元      │
├──┼────┼───────┼──────────┼────────┤
│９  │魏和印  │年７月８日  │三菊實業有限乙司    │一萬九千六百元  │
├──┼────┼───────┼──────────┼────────┤
│１０  │魏和印  │年７月８日  │貢丸吐舌頭餐廳      │六千元          │
├──┼────┼───────┼──────────┼────────┤
│  │魏和印  │年７月日  │ANNUAL              │一千二百元      │
└──┴────┴───────┴──────────┴────────┘
                                                                      Ｈ


司法院資訊處製作；財團法人民間司法改革基金會備份。
